臺灣臺南地方法院刑事判決　　　　　　　　　　　　　九十一年度訴字第二七一號
　　公　訴　人　臺灣臺南地方法院檢察署檢察官
　　被　　　告　丙○○
　　選任辯護人　蘇文奕律師
　　　　　　　　陳郁芬律師
右列被告因違反毒品危害防制條例案件，經檢察官提起公訴（九十一年度偵字第一五
三七號），本院判決如左：
    主  文
丙○○連續販賣第一級毒品，累犯，處有期徒刑捌年。
扣案之第一級毒品海洛因壹包（淨重零點零柒公克，包裝重零點貳伍公克）沒收並銷
燬之。販賣第一級毒品所得新台幣仟元，沒收之，如全部或一部不能沒收時，以其
財產抵償之。
    事  實
一、丙○○於民國（以下同）八十六年間，因違反肅清煙毒條例及麻醉藥品管理條例
    案件，經本院分別判處有期徒刑二年二月、三月確定，經定應執行刑為有期徒刑
    二年四月。發監執行後於八十八年八月間假釋出監，假釋期間未經撤銷假釋，刑
    期於八十九年七月十四日視為執行完畢。詎丙○○猶不知悔改，基於販賣毒品營
    利之概括犯意，自九十年十一月間起，在台南市○○區○○路四段二三四巷三四
    號丙○○住處附近，連續販賣第一級毒品海洛因予乙○○（另案判罪處刑）三次
    ，每次一包，每包新台幣（以下同）一千元，所得共三千元。迄九十一年二月二
    日凌晨二時許，乙○○因施用第一級毒品海洛因，為警查獲，供出其施用之毒品
    來源乃向丙○○購得。警方為查緝丙○○，於同日凌晨三時許提供行動電話供乙
    ○○撥打丙○○所有0000000000號行動電話，向丙○○佯稱欲以一千
    元購買第一級毒品海洛因，雙方並約定於台南市○○區○○街三段朝興宮前廣場
    交易。同日凌晨五時二十分許，丙○○依約攜帶第一級毒品海洛因一包至朝興宮
    前廣場與乙○○交易時，為在場埋伏之員警查獲，並扣得第一級毒品海洛因一小
    包（包裝重零點二五公克，淨重零點零七公克）。
二、案經台南市警察局第四分局（起訴書誤為第三分局）報請臺灣臺南地方法院檢察
    署檢察官偵查起訴。
    理  由
一、訊據被告丙○○固坦承於查獲當日，攜帶扣案之第一級毒品海洛因前往台南市○
    ○區○○街三段朝興宮廣場前與乙○○見面，惟矢口否認被訴犯行，辯稱：伊未
    曾販賣海洛因予乙○○，僅曾與乙○○一同出錢購買毒品共同吸食，二人有過節
    ，係乙○○故意誣陷；又查獲當日係因乙○○不斷打電話要求購買毒品，伊受不
    了方依約前往查看，所攜帶之毒品一小包是伊自己本身隨身攜帶準備自己施用。
    查獲後遭警方刑求成傷，警訊筆錄係刑求後製作，內容不實云云。惟查：
  (一)被告丙○○於九十一年二月三日進入台灣台南看守所時，有面部瘀腫、身體左側
    腰傷二處傷害，固有該所出具之南所文衛字第０九一００００六三四號函所附收
    容人內外傷記錄表一紙附卷可參。惟本件查獲之時，被告丙○○因企圖逃逸，警
    方乃進行圍捕並以強制力制服被告丙○○等情，業據本件查獲之員警即證人甲○
    ○於本院證稱：「被告騎機車從朝興宮後面的一條巷子出來，往乙○○的方向前
    進時，我們發現後就上前圍捕，被告發現情形不對就棄車逃逸，在被告棄車時我
    們同事上前欲逮捕被告，結果只抓到衣領，被告就踢到路墩跌倒，因為當時被告
    機車已經倒地，同事因為是隔著機車，同事繞過機車以後用撲的方式撲到被告身
    上，兩人同時跌倒，被告先站起來往我的方向跑來，因為距離的關係我用腿掃被
    告，因為距離的關係我並不知道是踢到被告小腿或大腿我不清楚，我們二人同時
    倒地，另一位同事跳過我身上之後從後面撲向被告，用抱的方式逮捕，二人又倒
    在地上，我並再跳過去壓住被告肩膀」等語。參酌被告丙○○於本院亦供稱：「
    我有去跟乙○○說話問他要做什麼，後面一人來抓我的衣領，我以為是乙○○叫
    人打我．．．後面二、三個人來就往我下面壓，把我上手銬，他們問我為何要跑
    ．．．我跑了約三公尺，被抓住往下壓」等語。足認被告丙○○於警方緝捕之時
    ，確曾企圖逃逸，始遭警方以強制力逮捕甚明。準此，被告丙○○於遭圍捕當時
    ，既企圖逃逸而遭員警施以強制力壓制倒地，其因而受有面部、腰部之傷害，應
    係圍捕過程中所受之傷害，並非警方刑求所致。況被告丙○○於警訊中亦否認販
    賣毒品海洛因予乙○○，辯稱：乙○○說謊，且當日乙○○與其聯絡欲以一千元
    之價格購買海洛因時，其告知乙○○不用錢云云，此有警訊筆錄在卷可稽。被告
    丙○○既否認販毒，警訊筆錄復忠實記載被告丙○○之辯解，警方顯無必要大費
    周章以刑求方式取得被告非自白之辯解。被告丙○○辯稱曾受刑求云云，顯非足
    採。另被告丙○○經警逮捕後，承辦員警並未以電話通知被告之父陳三元有關丙
    ○○遭逮捕一事，此有臺南市警察局公務電話紀錄表影本一份及中華電信公司臺
    灣南區電信分公司台南營運處南政字第九Ａ四三００００三號函所附發話、受話
    明細表附卷可憑。惟警方是否通知被告家人有關被告遭逮捕情事，與被告是否遭
    受刑求無涉，亦不能以警方事實上未聯絡被告家人，遽認警方有刑求情事。
  (二)次按訊問被告，應全程連續錄音；必要時，並應全程連續錄影。但有急迫情況且
    經記明筆錄者，不在此限。筆錄內所載之被告陳述與錄音或錄影之內容不符者，
    除有前項但書情形外，其不符之部分，不得作為證據。本章之規定，於司法警察
    官或司法警察詢問犯罪嫌疑人時，準用之，刑事訴訟法第一百條之一第一項、第
    二項、第一百條之二定有明文。故司法警察（官）詢問犯罪嫌疑人，除有急迫情
    且經記明筆錄者外，應全程連續錄音；必要時，並應全程連續錄影。考其立法目
    的，在於建立詢問筆錄之公信力，並擔保詢問程序之合法正當；亦即在於擔保犯
    罪嫌疑人對於詢問之陳述係出於自由意思及筆錄所載內容與其陳述相符。故司法
    警察（官）詢問犯罪嫌疑人如違背上開規定，其所取得之供述筆錄，究竟有無證
    據能力，原應審酌司法警察（官）違背該法定程序之主觀意圖、客觀情節、侵害
    犯罪嫌疑人權益之輕重、對犯罪嫌疑人在訴訟上防禦不利益之程度，以及該犯罪
    所生之危害，暨禁止使用該證據對於抑制違法蒐證之效果，及司法警察（官）如
    依法定程序有無發現該證據之必然性等情形，本於人權保障與社會安全之均衡維
    護精神，依比例原則，具體認定之，最高法院八十八年度台上字第五七六二號判
    決可資參照。被告丙○○於九十一年二月二日上午七時五十五分於台南市警查局
    第四分局中正派出所製作之筆錄並未錄音，固經本院當庭勘驗警訊錄音帶屬實，
    惟被告於警詢時，既未自白販賣毒品犯行，且被告於偵查及本院審理時對被訴犯
    行所為辯解及坦承施用毒品等情，復與警訊筆錄之記載大致相符，衡諸上開最高
    法院判決意旨，上開警訊筆錄對被告訴訟上防禦既無不利，應認有證據能力。
  (三)被告販賣毒品海洛因予乙○○施用之事實，業據證人乙○○於偵查中證稱：「我
    是從九十年十一月初先後向在場的丙○○買三、四次，我到他住處附近買的，有
    時他沒向我拿錢，有時交給他一、二千元，每次買一包，價格不固定，通常一包
    是一千元」等語。參佐，證人甲○○就查獲被告販毒經過，於本院證稱：「查獲
    乙○○時他身上有針筒並有毒品，到最後他也說出被告有販賣的情形，當天我們
    查獲乙○○他有帶行動電話，他有翻到被告的電話，但他的行動電話已經沒有電
    ，所以才借用同事的電話，在半夜二點多時電話都沒人接聽，一直到三點左右才
    打通，打通後乙○○問被告你身上有沒有，因為對方回答我們並未聽到他們的對
    話，乙○○轉告我們說要等被告下班，電話掛斷後，我們問乙○○被告何時下班
    ，乙○○說被告說過幾分鐘再打給他，約過了一、二十分鐘後乙○○又打電話給
    他，我們要求乙○○要將我方的手機的號碼顯示給被告知道，這個過程打了四、
    五通電話都是在討論被告何時下班，乙○○何時可以拿到海洛因，約在三點三十
    分字四十分之間，乙○○再打電話給被告，跟被告說我在啼了（台語），看能不
    能馬上拿到毒品，被告告訴乙○○說他沒那麼早下班，可能要五點左右，乙○○
    表示還要等那麼久，被告說要不然我下班時打電話給你。約在四點左右被告曾先
    打電話給乙○○詢問他要多少，乙○○說要先拿一點先退退癮，並說要壹仟元。
    約在四點半左右，被告打電話約乙○○在五點左右在朝興宮見面，我們即先對乙
    ○○上腳鐐帶往朝興宮路墩後面，獨自一人等候被告前來，我們在附近埋伏，在
    前往時乙○○曾表示可能被告會跟朋友一起開賓士車過來，但後來乙○○又接到
    電話說被告要騎白色機車過來，當時被告騎機車從朝興宮的後面的壹條巷子出來
    ，往乙○○的方向前進，我們發現後就上前圍捕」等語。顯見被告丙○○於乙○
    ○表明欲以一千元之價格購買海洛因解癮後，既主動聯絡乙○○商談交易之數量
    及交易地點，進而攜帶扣案之海洛因前往朝興宮前廣場與乙○○見面，被告有販
    賣海洛因予乙○○之意圖至明。參酌被告乍見員警上前圍捕，立即丟棄海洛因逃
    逸，足見被告當時已準備交付海洛因，因事出突然，應變不及，乃將毒品棄置於
    地，以求卸責。證人乙○○指稱被告丙○○販毒乙節，應與事實相符，而可採信
    。此外，並有扣案之毒品海洛因一小包扣案可憑，該包毒品海洛因經送法務部調
    查局鑑定結果，確為第一級毒品海洛因，有該局九十一年三月二十五日第000
    000000鑑定通知書一紙在卷可稽。被告辯稱其攜帶之海洛因係供己施用云
    云，顯係卸責之詞，洵無足採。
  (四)證人乙○○於警訊中指述向被告丙○○購買海洛因五次以上，每次一至二千元等
    語，於偵查中則先供購買三、四次，再供購買五次以上，每次支付一至二千元不
    等等語。證人乙○○關於向被告丙○○購買毒品海洛因之次數，先後或不一致，
    惟其確係向被告丙○○購買毒品者，則前後一致，且與事實相符，自不能以其所
    供有關購買次數不一致，即認其證言不足採信。惟證人乙○○究向被告丙○○購
    買幾次之毒品海洛因，價格若干？均應依有利於被告之原則，爰認定被告販賣三
    次毒品海洛因，每次一千元。而被告丙○○販賣毒品既以每包一千元販賣予證人
    乙○○，其有販毒營利之意圖亦明。
  (五)至證人乙○○另案於九十年十一月二十日因施用毒品遭臺南市警察局第三分局查
    獲，固供稱其毒品來源係一綽號「阿富」之不詳男子云云，惟乙○○當時並未提
    供該名綽號「阿富」者之年籍資料供警方查證，則是否確有「阿富」其人，已有
    疑義。此外，施用毒品者毒品來源不一，僅就本件證人乙○○與被告丙○○均曾
    供稱曾向綽號「滷蛋」者購買毒品，即可徵之。設確有「阿富」者其人，亦不能
    證明乙○○未向被告丙○○購買毒品，上開證人乙○○於另案之供詞，亦不足為
    有利於被告之認定依據。
  (六)綜上所述，本案事證已明，被告販賣第一及毒品海洛因犯行洵堪認定，應依法論
    科。
二、被告丙○○自九十年十一月間起至九十一年二月二日前販賣第一級毒品海洛因三
    次予乙○○施用之行為，核係犯毒品危害防治條例第四條第一項之販賣第一級毒
    品罪。另被告丙○○於九十年二月二日欲販賣第一級毒品海洛因予乙○○之行為
    ，因乙○○係為協助警方查緝，始與被告聯絡購買海洛因，初無購買之意圖，是
    乙○○與被告並無完成買賣行為之可能，應認被告著手於販賣行為而不遂，所為
    係犯同條例第四條第五項、第一項之販賣第一級毒品未遂罪。被告所為數販賣行
    為，時間緊接，所犯罪名相同，顯係出於概括之犯意為之，為連續犯，爰依刑法
    第五十六條之規定以同條例第四條第一項販賣第一級毒品罪論處（本條項為法定
    本刑無期徒刑以上之罪，依法不得加重）。公訴人認被告係犯同條例第五條第一
    項之罪，尚有未洽，起訴法條應予變更。被告多次於販賣前持有第一級毒品海洛
    因之低度行為，為販賣之高度行為所吸收，不另論罪。被告有如事實欄所示之前
    科，有臺灣高等法院被告全國前案紀錄表及臺灣臺南地方法院檢察署刑案資料查
    註紀錄表附卷可稽，其於有期徒刑執行完畢後，五年內再犯本件有期徒刑以上之
    罪，為累犯（同上所述，依法不得加重）。另查被告年僅二十五歲，年紀尚輕，
    且販賣毒品所得非鉅，較諸販賣毒品動輒以公斤計算，所得以億計之毒梟，犯罪
    情節實屬輕微，縱以最低法定刑無期徒刑論處，仍嫌過重，爰依刑法第五十九條
    之規定減輕其刑。爰審酌被告販賣毒品危害國民健康、販賣之數量、次數、犯後
    否認犯行，並無悔意等情狀，量處如主文所示之刑，以資懲儆。查獲之第一級毒
    品海洛因一包（淨重零點零七公克，包裝重零點二五公克），應依毒品危害防制
    條例第十八條第一項前段諭知沒收銷燬之。被告丙○○因販賣第一級毒品所得三
    千元，併依毒品危害防制條例第十九條第一項規定宣告沒收，如全部或一部不能
    沒收時，以被告財產抵償之。
據上論斷，應依刑事訴訟法第二百九十九條第一項前段、第三百條，毒品危害防制條
例第四條第一項、第十八條第一項前段、第十九條第一項，刑法第十一條前段、第五
十六條、第四十七條、第五十九條，判決如主文。
本案經檢察官洪士傑到庭執行職務。
中      華      民      國      九十一      年      八    月    十三    日
                                  臺灣臺南地方法院刑事第三庭
                                          法  官  林  英  志
右正本證明與原本無異。
如不服本判決，應於判決送達後十日內，向本院提出上訴狀。（應附繕本）
                                          書記官  謝  國  欽
中      華      民      國      九十一      年      八    月    十四    日
附錄本案論罪科刑法條全文
毒品危害防制條例第四條第一項
製造、運輸、販賣第一級毒品者，處死刑或無期徒刑；處無期徒刑者，得併科新台幣
一千萬元以下罰金。
